【裁判字號】    97,訴,491
【裁判日期】    980519
【裁判案由】    違反毒品危害防制條例
【裁判全文】
臺灣花蓮地方法院刑事判決               97年度訴字第467號
                                       97年度訴字第491號
公  訴  人  臺灣花蓮地方法院檢察署檢察官
被      告  丙○○
                    （現於臺灣花蓮監獄執行中）
選任辯護人  范明賢律師
被      告  甲○○
                    （現於臺灣花蓮監獄執行中）
指定辯護人  張秉正律師
上列被告等因違反毒品危害防制條例案件，經檢察官提起公訴（
97年度偵字第3444號、第5341號）及移送併辦（98年度偵字第11
59號），經本院合併審理後，判決如下：
    主  文
甲○○共同販賣第一級毒品，未遂，累犯，處有期徒刑拾陸年。
丙○○共同販賣第一級毒品，未遂，處有期徒刑拾伍年陸月。
    事  實
一、甲○○前曾於民國95年間，因違反毒品危害防制條例及偽造
    印文案件，經法院分別判處有期徒刑10月、6月及4月確定，
    嗣經減刑並定應執行刑為有期徒刑8月，於96年8月26日縮刑
    期滿執行完畢，竟不知悔改，與丙○○（綽號「阿炮」），
    均明知海洛因為毒品危害防制條例管制之第一級毒品，依法
    不得販賣，竟基於共同販賣第一級毒品海洛因之犯意聯絡，
    於96年12月23日2時9分31秒，由乙○○以行動電話00000000
    00號撥打甲○○使用之0000000000號之行動電話門號與之聯
    絡購買第一級毒品海洛因事宜，經甲○○告以與丙○○聯絡
    即可，乙○○旋聯絡丙○○告知欲賒帳新臺幣（下同）1 千
    元購買第一級毒品海洛因，丙○○無法自行決定，即於同日
    2時13分15秒，以行動電話0000000000 號聯絡甲○○請示後
    ，經甲○○同意並要求應於次日給付價金而應允，嗣因故未
    交付毒品海洛因而未遂。
二、案經花蓮縣警察局花蓮分局報請及臺灣花蓮地方法院檢察署
    檢察官自動檢舉偵查起訴。
    理  由
壹、證據能力部分：
一、按被告以外之人於檢察事務官、司法警察官或司法警察調查
    中所為之陳述，與審判中不符時，其先前之陳述具有較可信
    之特別情況，且為證明犯罪事實存否所必要者，得為證據，
    刑事訴訟法第159條之2定有明文。而刑事訴訟法第159條之2
    所定之傳聞例外，必符合被告以外之人於檢察事務官、司法
    警察官、司法警察調查中所為之陳述，「與審判中不符」，
    且其先前之陳述，具備「可信性」及「必要性」2 要件，始
    例外得適用上開規定，認其先前所為之陳述，為有證據能力
    。此所謂「與審判中不符」，係指該陳述之主要待證事實部
    分，自身前後之供述有所不符，導致應為相異之認定，此並
    包括先前之陳述詳盡，於後簡略，甚至改稱忘記、不知道或
    有正當理由而拒絕陳述（如經許可之拒絕證言）等實質內容
    已有不符者在內。所謂「可信性」要件，則指其陳述與審判
    中之陳述為比較，就陳述時之外部狀況予以觀察，先前之陳
    述係在有其可信為真實之特別情況下所為者而言。至所謂「
    必要性」要件，乃指就具體個案案情及相關證據予以判斷，
    其主要待證事實之存在或不存在，已無從再從同一供述者取
    得與先前相同之陳述內容，縱以其他證據替代，亦無由達到
    同一目的之情形（最高法院96年度台上字第4365號判決意旨
    參照）。本案共同被告丙○○部分，於本院審理時，已對本
    案證稱因時間久遠而忘記云云，甚且否認警詢所述屬實，然
    共同被告丙○○於警詢時之供述，並無不可信之情狀，且係
    屬證明本案犯罪事實存否所必要，應認屬刑事訴訟法規定傳
    聞法則之法定例外情形，而認有證據能力。
二、次按司法警察機關於合乎通訊保障及監察法所規定之要件，
    在偵查中經檢察官向法院提出聲請，經法院核發通訊監察書
    後，即得實施通訊監察，通訊保障及監察法第5 條定有明文
    。經查，本案員警對卷附行動電話實施監聽錄音，已依法取
    得本院核發之通訊監察書，有通訊監察書（含通訊監察書電
    話附表）在卷可稽，於本院準備程序時，被告及辯護人亦已
    對於監察之合法性及監聽譯文之內容均不爭執，且本件通訊
    監聽譯文係由承辦員警基於查緝本案之偵查過程中所製作，
    無證據顯示存有詐偽或虛飾之情事，應無顯不可信之情形，
    則該監聽譯文依據刑事訴訟法第159條之5規定，即有證據能
    力。
貳、實體部分：
一、訊據被告甲○○、丙○○固坦承確有以0000000000號、0000
    000000號行動電話相互聯絡證人乙○○欲購買毒品事宜，惟
    均矢口否認有何販賣第一級毒品海洛因之犯行，被告甲○○
    辯稱：證人乙○○找伊要買毒品，伊因沒有毒品所以轉介紹
    予被告丙○○，且因證人乙○○係伊所介紹，在道義上若證
    人乙○○沒有依約還錢，伊要幫被告丙○○追討，所以被告
    丙○○有時候會打電話給伊問可否讓證人乙○○先賒欠，並
    無販賣第一級毒品海洛因云云；被告丙○○辯稱：伊只是幫
    被告甲○○送毒品，本案實際上並未交付第一級毒品海洛因
    予證人乙○○而未達成交易云云。惟查：
    (一)證人丙○○於警詢時即證稱：0000000000電話為伊自96年
      10或11月至97年1或2月間使用，96年12月23日證人乙○○
      確實有要購買並賒欠1 千元海洛因，伊與被告甲○○電話
      中所說之「女人」就是指毒品海洛因等語。核與證人乙○○於警詢及本院審理時一致證稱：伊有打電話給被告甲○○幫朋友「阿志」買毒品，有講要買1 千元，但是是「阿
      志」去拿的，伊沒有給錢等語相符。
    (二)復參核本案被告甲○○、丙○○、證人乙○○於96年12月
      23日依序有如下之為被告均不否認之通聯對話：
      (1)證人乙○○先於96年12月23日2時9分31秒，以00000000
        00號行動電話與被告甲○○之0000000000號行動電話，
        有如下對話（A：乙○○、B：甲○○）
        A：義兄
        B：嘿
        A：我永瑞啦
        B：哈阿
        A：永瑞啦
        B：嘿怎樣
        A：可以先給你拿1張嗎
        B：我沒有東西
        A：哈阿
        B：我沒有東西
        A：你沒有
        B：對啊，我就跟你們講找阿炮啊
        A：那一天的阿炮
        B：對啊
        A：我要怎麼跟他商量，我跟他就不熟
        B：你叫他打給我
        A：好好我現在打電話給他
        B：嗯
        A：好，義兄謝謝繼
      (2)被告丙○○所使用之0000000000與被告甲○○所使用之
        0000000000號行動電話，於96年12月23日02時13分15秒
        曾有如下對話（A：丙○○、B甲○○）
        A：義兄
        B：永瑞要欠1張
        A：女人，你給我的這種的
        B：我們這種的廢話
        A：你那一種的
        B：嘿阿
        A：要做喔
        B：你跟他約，我哪知道約在那裡
        A：我說你要做喔
        B：給他差沒有關係，跟他講今天給他欠，明天要還
        A：明天喔
        B：嘿阿，你要跟他講啊
        A：嗯
        B：你要跟他講說我有跟你講，我意思是叫他找你用，他
           說沒有辦法欠，我說這樣叫他打電話給我，我跟你講
        A：嗯
        B：你就說，我說的沒有錯，現在給你差明天要拿
        A：好，我打給他
      (3)被告丙○○所使用之0000000000與被告甲○○所使用之
        0000000000號行動電話，於96年12月23日02時37分55秒
        曾有如下對話（A：丙○○、B甲○○）
        A：你說那個人瑞喔
        B：永瑞啦
        A：永瑞他差15阿
        B：是怎樣差15
        A：我拿5佰，我加5佰
        B：你跟他講明天要還
        A：有阿我有跟他講，他說明天6點之前
        B：好啦、改天這種事情你自己決定就好啦，不要問我
        A：好好
        B：不用每件事情經過我，你自己作主就好了，你認為
           可以就可以，不可以就算了
        A：這我第一
        B：我知道以後改天，改天有人找我，我也是說叫他們
           找你
        A：嗯
        B：可以欠，不能欠我不管啦，反正你自己決定
        A：喔好啦
        B：這樣你聽的懂嗎
        A：好
        B：你認為不要給人欠還是囉唆，不要就不要
        A：好好
        B：不用每通電話打來問，這樣就變沒有哪個
        A：好啦，這樣你早點休息
        B：嘿啊
        A：好拜拜
      由上揭通聯及參證人乙○○之證述可知，被告甲○○、丙○○及證人乙○○間確實有為購買毒品海洛因1 千元，而
      相互通聯，並達成購買金額及先賒欠之合意。而被告甲○○雖先向證人乙○○表示沒有東西，然嗣被告甲○○聯繫
      被告丙○○時，被告丙○○向被告甲○○詢：「要做喔」
      、「我說你要做喔」等語，被告甲○○亦向被告丙○○稱
      ：「我們這種的廢話」、「你跟他約．．．」、「給他差
      沒有關係，跟他講今天給他欠明天要還」等語，顯見上揭
      被告甲○○所稱沒有東西等語，並非因沒有販賣毒品而拒
      絕證人乙○○，而係由於毒品在被告丙○○處始如此回答
      ，且從上揭譯文可知，被告甲○○更掌握是否要讓證人乙○○賒欠購毒金額之同意權，而非僅單純轉介紹證人乙○○向被告丙○○購買毒品，則被告2 人實就如何販賣毒品
      通聯溝通十分明確，被告2 人確有販賣毒品之犯意聯絡，
      且均參與販賣毒品之構成要件之行為，而屬共同正犯，亦
      屬明確。被告甲○○所辯：僅係單純介紹證人乙○○向被
      告丙○○購買毒品云云，及被告丙○○所辯：只是幫被告
      甲○○送毒品，沒有販賣犯行云云，均核係臨訟推諉卸責
      之詞，不足採信。
    (三)又證人乙○○迭於警詢及本院審理時均一致證稱：上述交
      易時，係友人「阿志」前往取毒品，並無「阿志」確實年
      籍資料等語。且於本院審理時並證稱：伊並沒有與「阿志
      」一同前往，「阿志」後來也沒有回來，在警詢時係因警
      察有拿監察譯文給伊看，才會隨便回答警察說確定有交付
      等語，則本件究有無完成交付毒品行為，已因無從查證是
      否確有「阿志」，而非無疑。是本罪疑唯輕之法則，既無
      證據證明確有「阿志」其人，自應為被告丙○○、甲○○
      有利之認定，而認並未確實交付毒品。是以，本案僅可證
      明被告丙○○、甲○○確有允諾販賣海洛因予證人乙○○
      ，雙方並已就販賣毒品乙事達成意思合致之事實，惟無法
      證明嗣後確有交付毒品。是被告甲○○、丙○○既有允諾
      交易1 千元毒品海洛因予證人乙○○，渠等否認販賣毒品
      犯行，無非臨訟卸責之詞，難以採信。
    (四)末查毒品買賣，為政府強力查緝、刑度極重之嚴重違法行
      為，非可公然為之，故其交易價格每因買賣雙方關係之深
      淺、買賣之數量、貨源是否充裕、查緝是否嚴緊及其取得
      成本之高低等因素而有不同，非可一概而論。且販賣之利
      得，除販賣者自行坦承之外，本極難查得實情，惟販賣毒
      品海洛因為本刑死刑、無期徒刑之罪法定刑度極重，係眾
      所週知之事實，本案被告為販賣毒品，苟非意在營利，所
      為何來？是本院雖因被告2 人均矢口否認有販賣犯行，致
      無法查得其販賣海洛因之價差，惟依上述說明，被告2 人
      具有營利之意圖，應無庸置疑。本案事證明確，被告2 人
      犯行明確，自應依法論科。
二、查海洛因係毒品危害防制條例第2條第2項第1 款所列管之第
    一級毒品，是核被告所為，係犯毒品危害防制條例第4條第6
    項、第1項之販賣第一級毒品未遂罪。被告2人間，就販賣第
    一級毒品海洛因，有犯意聯絡及行為分擔，均為共同正犯。
    查被告甲○○前曾於95年間，因違反毒品危害防制條例及偽
    造印文案件，經法院分別判處有期徒刑10月、6月及4月確定
    ，嗣經減刑並定應執行刑為有期徒刑8月，於96年8月26日縮
    刑期滿執行完畢，有臺灣高等法院被告前案紀錄表1 份在卷
    可稽，其受徒刑之執行完畢後，5 年內故意再犯本件有期徒
    刑以上之各罪，為累犯，除法定本刑為死刑、無期徒刑者，
    依刑法第64條第1項、第65條第1項之規定，不得加重以外，
    就法定刑為併科罰金部分仍應依刑法第47條第1 項規定加重
    之。再被告2 人雖已著手販賣海洛因予證人乙○○，然嗣後
    並無從證明確有實際交付毒品，應認尚屬未遂，爰依刑法第
    25條第2 項之規定，按既遂犯之刑減輕之，並依法先加後減
    之。爰審酌被告2 人前均有多次犯罪前科紀錄，素行不佳，
    並均因販賣毒品為法院判決有罪，為圖營利而販賣第一級毒
    品，對社會國家之侵害頗深，兼衡酌被告2 人犯罪手段、動
    機，及犯罪後均否認犯行等一切情狀，分別量處如主文所示
    之刑。
據上論斷，應依刑事訴訟法第299條第1項前段，毒品危害防制條
例第4條第6項、第1項，刑法第11條、第28條、第25條、第47 條
第1項，判決如主文。
本案經檢察官孫源志到庭執行職務。
中    華    民    國    98    年     5    月    19    日
                  刑事第二庭    審判長法  官  陳世博
                                      法  官  陳月雯
                                      法  官  林恒祺
以上正本證明與原本無異。
如不服本判決應於收受送達後10日內向本院提出上訴書狀，並應
敘述具體理由。其未敘述上訴理由者，應於上訴期間屆滿後20日
內向本院補提理由書 (均須按他造當事人之人數附繕本) 「切勿
逕送上級法院」。
中    華    民    國    98    年    5     月    20    日
                                      書記官
附錄本判決論罪之法律條文：
毒品危害防制條例第4條
製造、運輸、販賣第一級毒品者，處死刑或無期徒刑； 處無期徒
刑者，得併科新臺幣1千萬元以下罰金。
製造、運輸、販賣第二級毒品者，處無期徒刑或 7 年以上有期徒
刑，得併科新臺幣 7 百萬元以下罰金。
製造、運輸、販賣第三級毒品者，處 5 年以上有期徒刑，得併科
新臺幣 5 百萬元以下罰金。
製造、運輸、販賣第四級毒品者，處 3 年以上 10 年以下有期徒
刑，得併科新臺幣 3 百萬元以下罰金。
製造、運輸、販賣專供製造或施用毒品之器具者，處1年以上7 年
以下有期徒刑，得併科新臺幣1百萬元以下罰金。
前五項之未遂犯罰之。


司法院資訊處製作；財團法人民間司法改革基金會備份。
